【裁判字號】    99,易,10
【裁判日期】    990226
【裁判案由】    違反區域計劃法
【裁判全文】
臺灣基隆地方法院刑事判決                99年度易字第10號
公  訴  人  臺灣基隆地方法院檢察署檢察官
被      告  乙○○
上列被告因違反區域計劃法案件，經檢察官提起公訴（98年度偵
字第997 號），本院判決如下：
    主  文
乙○○違反該管縣市政府依區域計畫法規定實施非都市土地分區
使用之管制，使用土地，經該管縣市政府限期令其恢復土地原狀
，而不依限恢復土地原狀，處有期徒刑貳月，如易科罰金，以新
臺幣壹仟元折算壹日。緩刑貳年。
    事  實
一、乙○○係址設臺北縣金山鄉南勢湖28號荃壹企業股份有限公
    司（下簡稱荃壹公司）之實際負責人（名義負責人為蔡光華
    ）。乙○○於民國90年間因經營上開公司而於臺北縣金山鄉
    ○○○段南勢湖小段144 之6 地號土地設置工廠，並因工廠
    腹地不足而向林見成、鄭林鳳、呂林杏及林緞等人租用臺北
    縣金山鄉○○○段南勢湖小段144-3 、144-4 地號土地，其
    明知上開租用之土地業經臺北縣政府按照非都市土地分區使
    用計畫編定為特定農業區水利用地，非經申請臺北縣政府辦
    理變更土地使用並報經上級機關核准，不得擅自變更使用用
    途，猶擅自在上開租用之土地上堆置土方砂石、開挖水池、
    搭蓋鐵皮違章建築，而違反管制使用土地之規定，嗣臺北縣
    政府地政局承辦人員廖永亮於97年4 月16日現地會勘後，認
    乙○○係違反土地管制規定而使用上開承租之土地，乃報由
    臺北縣政府於97年4 月21日以北地徵字第0970258422裁處號
    違反區域計畫法案件處分書裁處對荃壹公司裁處罰鍰新臺幣
    （下同）6 萬元，並限實際行為人即該公司負責人於處分書
    送達次日起30日內拆除建築物恢復土地原狀，詎乙○○於97
    年4 月底收受上開處分書後，逾期未恢復原編定使用用途，
    嗣經廖永亮於97年6 月12日現場勘查結果，發現仍未恢復原
    狀，始悉上情。
二、案經臺北縣政府向臺灣板橋地方法院檢察署告發，嗣經該署
    呈請臺灣高等法院檢察署令轉臺灣基隆地方法院檢察署檢察
    官偵查後起訴。
    理  由
壹、程序事項（關於證據能力）
    按被告以外之人於審判外之言詞或書面陳述，除法律有規定
    者外，不得作為證據。又被告以外之人於審判外之陳述，雖
    不符合同法第159條之1至第159條之4之規定，但經當事人於
    審判程序同意作為證據，法院審酌該言詞陳述或書面陳述作
    成時之情況，認為適當者，亦得為證據。當事人、代理人或
    辯護人於法院調查證據時，知有第159條第1項不得為證據之
    情形，而未於言詞辯論終結前聲明異議者，視為有前項之同
    意，刑事訴訟法第159條第1項及第159條之5分別定有明文。
    本件被告乙○○及檢察官於言詞辯論終結前，就本件卷內被
    告以外之人於審判外之陳述（包括人證、書證），於本院審
    理時均表示不爭執，且同意做為證據，經本院審酌該等證據
    之做成情況，核無違法取證或其他瑕疵，認均適為本案認定
    事實之依據，依刑事訴訟法第159 條之5 規定，均有證據能
    力。
貳、實體事項
一、上開事實，業據被告於本院審理時坦承在卷，並據證人即臺
    北縣政府地政處職員廖永亮及證人即荃壹公司名義負責人蔡
    光華於警詢、檢察官偵訊中證述在卷，且有荃壹公司經濟部
    公司執照、營利事業登記證、工廠登記證及臺北縣政府- 工
    廠全部資料等件影本各1 份（見臺灣基隆地方法院檢察署97
    年度發查字第19號卷第19頁、第23-24 頁、第26頁）、臺北
    縣金山鄉○○○段南勢湖小段144-3 、144-4 地號土地建物
    查詢資料影本各1 份（見臺灣板橋地方法院檢察署97年度他
    字第4362號卷第21-22 頁）、臺北縣汐止地政事務所97年3
    月14日北縣汐地政測字第0970003196號函暨附件測量成果圖
    影本1 份（同前他字卷第19-20 頁）、臺北縣非都市土地違
    規使用查報取締案件會勘紀錄（會勘時間：97年4 月16日）
    影本1 份及土地現況照片4 張（同前他字卷第13-15 頁）、
    臺北縣政府97年4 月21日北府地徵字第0970258422號函暨附
    件臺北縣政府裁處違反區域計畫法案件處分書影本1 份（同
    前他字卷第8-10頁）及臺北縣非都市土地違規使用查報與取
    締案件會勘紀錄影本1 份及土地現況照片4 張（見同前他字
    卷第4 頁、第6-7 頁）、臺北縣政府警察局金山分局偵查隊
    拍攝之現場照片13張（見臺灣基隆地方法院檢察署97年度發
    查字第19號卷第57-63 號）、證人廖永亮於98年5 月25日拍
    攝之現場照片8 張（見偵卷第12-15 頁）、基隆地方法院檢
    察署98年8 月4 日勘驗筆錄暨現場照片8 張（見偵卷第18頁
    、第21-22 頁）、同署98年12月23日勘驗筆錄暨現場照片2
    張（見偵卷第23-24 頁），被告之自白核與事實相符，可以
    採信。綜上，本案事證明確，被告犯行洵堪認定，應依法論
    科。
二、按行為之處罰，以行為時之法律有明文規定者為限，刑法第
    1 條定有明文，而查區域計劃法第22條並未如就業服務法等
    行政刑法，對法人之犯罪亦加以處罰，是該條處罰之對象自
    係為違反區域計畫法使用土地之實際行為人，即違規管制使
    用土地之自然人。查荃壹公司登記之負責人雖為蔡光華，然
    蔡光華僅係名義負責人，實際負責人為被告之事實，已據被
    告供明在卷，核與證人蔡光華所證情節相符，是荃壹公司雖
    承租臺北縣金山鄉○○○段南勢湖小段144-3 、144-4 地號
    土地，作為工廠，並在上開經編定為特定農業區水利用地之
    土地上堆置土方砂石、開挖水池、搭蓋鐵皮違章建築，然荃
    壹公司為法人，事實上無法為上開利用行為，且亦無法自行
    恢復原狀，參諸首揭說明及被告為荃壹公司實際負責人之事
    實，認違反土地管制規定使用土地及不依限恢復原狀之人應
    係有實際行為能力之被告。是核被告所為，係違反區域計畫
    法第15條第1 項、第21條第1 項之違反管制使用土地，復未
    依該管縣市政府之函令於限期內恢復土地原狀，應依同法第
    22條規定論處。爰審酌被告未經許可在特定農業區水利用地
    堆置土方砂石、開挖水池、搭蓋鐵皮違章建築，妨礙土地整
    體規畫，於該管機關定期令回復原狀後，仍未能於限期內改
    善，且嗣經檢察官先後2 次至現場履勘，猶未回復原，顯見
    被告漠視國家公權力之行使，亦損及主管機關土地使用之公
    信力，暨其犯罪動機、目的、手段，暨迄本院審理時始坦承
    犯行之態度等一切情狀，量處如主文所示之刑，併諭知易科
    罰金之折算標準。末查，被告前因違反票據法案件，經臺灣
    臺北地方法院以72年易票字第2221號判決判處有期徒刑2 月
    確定，於73年10月27日易科罰金執行完畢，5 年以內未曾因
    故意犯罪受有期徒刑以上刑之宣告，有臺灣高等法院被告前
    案紀錄表1 份在卷可憑，本院斟酌被告於本案經檢察官起訴
    後業將違規使用土地之情形恢復原狀，已據本院99年2 月10
    日會同證人廖永亮及臺北縣政府汐止地政事務所職員朱一滔
    至現場勘驗屬實，製有勘驗筆錄1 份及現場照片8 張存卷可
    按（見本院卷第22頁、第26-29 頁），且被告於本院審理中
    已深表悔悟，且戳力公益，捐款3 萬元予財團法人台灣兒童
    暨家庭扶助基金會基隆分事務所，有郵政國內匯款執據影本
    1 紙附卷可查（見本院卷第39頁），信被告經此偵審程序，
    業知所警惕，而無再犯之虞，因認所宣告之刑以暫不執行為
    適當，爰併予宣告緩刑2年，以勵自新。
據上論斷，應依刑事訴訟法第284 條之1 、第299 條第1 項前段
，區域計畫法第15條第1 項、第21條第1 項、第22條，刑法第11
條前段、第41條第1 項前段、第74條第1 項第2 款，判決如主文
。
本案經檢察官甲○○到庭執行職務。
中    華    民    國    99    年    2     月    26    日
                  刑事第一庭法  官  劉桂金
以上正本證明與原本無異。
如不服本判決應於收受送達後10日內向本院提出上訴書狀，並應
敘述具體理由；其未敘述上訴理由者，應於上訴期間屆滿後20日
內向本院補提理由書(均須按他造當事人之人數附繕本)「切勿逕
送上級法院」。
中    華    民    國    99    年    2     月    26    日
                            書記官  劉如純
附錄本案論罪法條：
區域計畫法第15條第1項
區域計畫公告實施後，不屬第11條之非都市土地，應由有關直轄
市或縣（市）政府，按照非都市土地分區使用計畫，製定非都市
土地使用分區圖，並編定各種使用地，報經上級主管機關核備後
，實施管制。變更之程序亦同。其管制規則，由中央主管機關定
之。
區域計畫法第21條第1項
違反第15條第1 項之管制使用土地者，由該管直轄市、縣（市）
政府處新台幣6 萬元以上30萬元以下罰鍰，並得限期令其變更使
用、停止使用或拆除其地上物恢復原狀。
區域計畫法第22條
違反前條規定不依限變更土地使用或拆除建築物恢復土地原狀者
，除依行政執行法辦理外，並得處6 個月以下有期徒刑或拘役。

司法院資訊處製作；財團法人民間司法改革基金會備份。
